【裁判字號】    99,審易,640
【裁判日期】    991026
【裁判案由】    業務侵占等
【裁判全文】
臺灣新竹地方法院刑事判決            99年度審易字第640 號
公  訴  人  臺灣新竹地方法院檢察署檢察官
被      告  癸○○
上列被告因竊盜等案件，經檢察官提起公訴（99年度偵字第1066
號、第1067號、第1068號、第1431號、第2462號、第2977號、第
3498號、第4882號），本院合議庭裁定適用簡式審判程序，判決
如下：
    主  文
癸○○犯如附表一、二、三、四各編號所示之罪，各處如附表一
、二、三、四各編號「主文之罪名、宣告刑」欄所示之刑；如附
表一各編號「主文之罪名、宣告刑」欄所示之署押，均沒收之。
主刑部分應執行有期徒刑年貳月。
    事實及理由
壹、構成犯罪事實：
一、癸○○前(1)於民國91年11月間，因竊盜案件，經臺灣臺北地
    方法院於92年4 月28日，以92年度簡字第799 號判決，判處
    有期徒刑6 月，嗣於92年6 月2 日確定。(2)又於94年1 月間
    ，因竊盜等案件，經臺灣臺南地方法院於94年7 月5 日，以
    94年度易字第168 號判決，判處有期徒刑1 年，復提起上訴
    ，經臺灣高等法院臺南分院（下稱臺南高分院）於95年1 月
    24日，以94年度上易字第431 號判決，撤銷原判決，改判有
    期徒刑1年2月、8月，並經定應執行刑為有期徒刑1年6 月。
    復因減刑條例實施，上開(1)案件，經臺南高分院於96年7 月
    16日，以96年度聲減字第292號裁定減為有期徒刑3月確定；
    上開(2)案件，經同裁定分別減為有期徒刑7月、4月，並經定
    應執行刑為有期徒刑10月確定。上開(1)(2)案件接續執行，於
    95年10月2 日入監執行，而於96年10月11日縮行期滿執行完
    畢。
二、癸○○不知警惕，竟出於行使偽造私文書的犯罪意思，於附
    表一各編號所示之3 次時間地點內，分別偽造附表一各編號
    所示屬私文書性質之個人資訊、學經歷、聯絡方式之履歷表
    內容，並進而交付與附表一各編號所示之面試人員而行使之
    ，足生損害於附表一各編號所示之對象。
三、癸○○竟不知悔改，另基於意圖為自己不法所有之侵占犯意
    ，於附表二各編號所示之3 次時間地點，擔任附表二各編號
    所示之便利商店店員，均為從事保管、盤點、持有店內款項
    ，以及販賣商品等業務之人時，分別將其因業務上所持有如
    附表二各編號所示之物品，予以侵占入己所有。
四、癸○○仍不知悔悟，又基於意圖為自己不法所有之竊盜犯意
    ，於附表三各編號所示之3 次時間地點，以附表三所示之竊
    取手法，分別竊取如附表三各編號被害人等所有之物得手。
五、詎癸○○不知悛悔，復基於意圖為自己不法所有之侵占犯意
    ，於附表四所示之時間地點，向附表四被害人承租套房房間
    將因租賃關係而持有出租套房內之物品，接續予以侵占入己
    所有，並將該等物品變賣換取現金花用完畢。
六、案經壬○○訴由高雄市政府警察局新興分局報告臺灣高雄地
    方法院檢察署、丙○○訴由台中市警察局第六分局報告臺灣
    台中地方法院檢察署、綠地不動產開發有限公司訴由台南市
    警察局第二分局報告臺灣台南地方法院檢察署、基隆市警察
    局報告臺灣基隆地方法院檢察署、辛○○與己○○訴由臺北
    市政府警察局中山分局報告臺灣臺北地方法院檢察署、子○○訴由臺北市政府警察局內湖分局報告臺灣士林地方法院檢
    察署、丁○○訴由台北市政府警察局內湖分局報告及臺北市
    政府警察局移送臺灣士林地方法院檢察署後，均呈請臺灣高
    等法院檢察署檢察長令轉臺灣新竹地方法院檢察署檢察官偵
    查起訴。
貳、程序方面：
    本件被告癸○○所犯行使偽造私文書罪、業務侵占罪、侵占
    罪及竊盜罪，均非死刑、無期徒刑、最輕本刑為3 年以上有
    期徒刑之罪，或高等法院管轄第一審之案件，被告於本院準
    備程序進行中，就被訴事實為有罪之陳述，經本院合議庭認
    合於刑事訴訟法第273 條之1 第1 項之規定，裁定進行簡式
    審判程序，此合先敘明。
、認定犯罪事實所根據的證據及理由：
一、附表一編號1 及附表二編號1 部分：（偵查案號：99年度偵
    字第4882號【下稱第4882號卷】）
（一）被告癸○○於警局詢問時、檢察官偵查中及本院準備程序
      及簡式審判程序中之自白（見高雄市政府警察局新興分局
      卷【下稱新興分局卷】第1 至4 頁、第4882號卷第27至29
      頁、本院卷第22至24頁、第26至31頁、第36至41頁）。
（二）證人即告訴人壬○○於警詢及偵查中之證述（見新興分局
      卷第5 至10頁、第4882號卷第27至29頁）。
（三）證人庚○○於警詢之證述（見新興分局卷第11至12頁）。
（四）偽造之「鄭文碩」履歷表1 紙（見新興分局卷第25頁）。
（五）警制97年4 月10日扣押筆錄、扣押物品目錄表、扣押物品
      收據、高雄市政府警察局函、內政部警政署刑事警察局鑑
      驗書（見新興分局卷第18至21頁、第27至29頁）。
（六）監視器照片4 張（新興分局卷第23頁）。
二、附表一編號2 及附表二編號2 部分：（偵查案號：99年度偵
    字第1068號【下稱第1068號卷】）
（一）被告癸○○於偵查中、本院準備程序及簡式審判程序中之
      自白（第1068號卷第4 至6 頁、第11至13頁、本院卷第22
      至24頁、第26至31頁、第36至41頁）。
（二）證人即告訴人辛○○於警詢及偵查中之證述（見臺灣臺北
      地方法院檢察署偵查卷宗98年度偵字第23510 號卷【下稱
      第23510 號卷】第6 至8 頁、第9 至10頁、第32至33頁、
      第1068卷第4 至6 頁）。
（三）證人即告訴人己○○於偵查中之證述（見第1068號卷第4
      至6 頁）。
（四）偽造之「許真豪」履歷表1 紙（見第1068號卷第8 頁）。
（五）收銀員明細表2 紙、監視器照片2 紙（見第1068號卷第9
      至10頁、第23510號卷第11頁）。
三、附表一編號3 及附表二編號3 部分：（偵查案號：99年度偵
    字第1431號【下稱第1431號卷】）
（一）被告癸○○於偵查中、本院準備程序及簡式審判程序中之
      自白（見第1434號卷第4 至7 頁、本院卷第22至24頁、第
      26至31頁、第36至41頁）。
（二）證人即告訴人子○○於警詢及偵查中之證述（見臺灣士林
      地方法院檢察署偵查卷宗98年度偵字第14448 號卷【下稱
      第14448號卷】第15至17頁、第29至30頁）。
（三）偽造之「朱厚豪」履歷表1 紙（見第14448 號卷第18頁）
      。
（四）現金日報表1 紙（見第14448 號卷第35頁）。
四、附表三編號1 部分：（偵查案號：99年度偵字第2997號【下
    稱第2997號卷】）
（一）被告癸○○於警詢、偵查中、本院準備程序及簡式審判程
      序中之自白（見臺中市警察局第六分局刑案偵查卷宗【下
      稱第六分局卷】第1 至4 頁、第2997號卷第42至43頁、本
      院卷第22至24頁、第26至31頁、第36至41頁）。
（二）證人即告訴人丙○○於警詢及偵查中之證述（見第六分局
      卷第5 至13頁、第2997號卷第30至36頁）。
（三）監視器翻拍照片1 紙、臺中市警察局車輛協尋電腦輸入單
      1 紙（見第六分局卷第14頁、第17頁）。
五、附表三編號2 部分：（偵查案號：99年度偵字第1066號【下
    稱第1066號卷】）
（一）被告癸○○於警詢、偵查中、本院準備程序及簡式審判程
      序中之自白（見臺灣基隆地方法院檢察署98年度偵字第54
      57號卷【下稱第5457號卷】第4 至6 頁、第1066號卷第6
      至7 頁、本院卷第22至24頁、第26至31頁、第36至41頁）
      。
（二）證人甲○○於警詢之證述（第5457號卷第9 至13頁）。
（三）基隆市警察局第二分局扣押筆錄、扣押物品目錄表、扣押
      物品收據、基隆市警察局車輛尋獲電腦輸入單、車籍查詢
      基本資料、贓物認領保管單各1 份、照片2 紙（第5457號
      卷第14至17頁、第19頁、第20至22頁）。
六、附表三編號3 部分：（偵查案號：99年度偵字第2462號【下
    稱第2462號卷】、99年度偵字第3498號【下稱第3498號卷】
    ）
（一）被告癸○○於警詢、偵查中、本院準備程序及簡式審判程
      序中之自白（見臺灣士林地方法院檢察署99年度偵字第
      2725號卷【下稱第2725號卷】第9 至12頁、第2462號卷第
      4 至6 頁、本院卷第22至24頁、第26至31頁、第36至41頁
      ）。
（二）證人即告訴人丁○○於警詢及偵查中之證述（第2725號卷
      第4 至7 頁、第2462號卷第4 至7 頁）。
（三）監視器翻拍照片8張（第2725號卷第21至22頁）。
七、附表四部分：（偵查案號：99年度偵字第1067號卷【下稱第
    1067號卷】）
（一）被告癸○○於偵查中、本院準備程序及簡式審判程序中之
      自白（見第1067號卷第4 至6 頁、本院卷第22至24頁、第
      26至31頁、第36至41頁）。
（二）證人即告訴代理人乙○○於警詢及偵訊中之證述於警詢及
      偵訊中之證述（見臺南市警察局第二分局刑案偵查卷宗【
      下稱第二分局卷】第1 至2 頁、臺灣臺南地方法院檢察署
      98年度偵字第14900 號卷【下稱第14900 號卷】第10至11
      頁）。
（三）證人即告訴代理人戊○○於偵訊中之證述（見第1067號卷
      第4 至6 頁）。
（四）房屋租賃契約、住戶資料表及提供傢俱清單、被告身分證
      、健保卡影本各1 份、現場監視器照片50紙、現場照片20
      紙（見第二分局卷第12至44頁、第14900 號卷第3 至6 頁
      ）。
肆、論罪科刑的理由：
一、論罪：
（一）罪名：
  １、被告癸○○就附表一各編號之3 次所為，均係犯刑法第21
      6 條、第210 條之行使偽造私文書罪。被告偽造署押係偽
      造私文書之部分行為，而其偽造文書後復持以行使，偽造
      之低度行為復為行使之高度行為所吸收，均不另論罪。起
      訴書原認被告此部分所為，均係犯同法第216 條、第212
      條之行使偽造特種文書罪，業經蒞庭之公訴檢察官更正如
      上。
  ２、被告就附表二各編號之3 次所為，均係犯刑法第336 條第
      2 項之業務侵占罪。
  ３、被告就附表三各編號之3 次所為，均係犯刑法第320 條第
      1 項之竊盜罪。
  ４、被告就附表四所為，均係犯刑法第335 條第1 項之侵占罪
      。起訴書誤載為同法第336 條第1 項之罪，業經蒞庭之公
      訴檢察官更正如上。
（二）接續犯：被告癸○○針對附表四，於98年8 月12日下午4
      時許及同月14日下午4 時56分許，侵占被害人綠地不動產
      開發有限公司所有物品之犯行時間緊接，方法相同，依最
      高法院86年臺上字第3295號判例意旨，數行為於同時同地
      或密切接近之時地實施，侵害同一之法益，各行為之獨立
      性極為薄弱，依一般社會健全觀念，在時間差距上，難以
      強行分開，在刑法評價上，以視為數個舉動之接續施行，
      合為包括之一行為予以評價，較為合理，即透過對於同一
      法益之同種類侵害行為繼續不間斷之實行，業已稀釋個別
      行為之獨立性，致使刑法評價時將之視為單一、整體之犯
      罪行為，而應論以接續犯。
（三）數罪併罰：被告癸○○就上開行使偽造私文書罪3 罪、業
      務侵占罪3 罪、竊盜罪3 罪及普通侵占罪1 罪間，犯意各
      別、行為可分，應予以分別論罪、合併處罰之。
（四）累犯：被告癸○○有如構成犯罪事實欄一所示有期徒刑執
      行完畢之前科，有臺灣高等法院被告前案紀錄表1 份附卷
      可稽，其於有期徒刑執行完畢5 年內故意再犯本件有期徒
      刑以上之罪，均為累犯，均應依刑法第47條第1 項之規定
      加重其刑。
二、科刑：
（一）主刑：審酌被告素行非善，竟以偽造之姓名填具在履歷表
      上，進而行使以利面試之遂行，及擔任各該便利商店服務
      人員之際，未思敬業負責為公司牟取最佳利益，反利用職
      務之便侵占店內財物，又因缺乏代步工具及缺錢花用，而
      隨機竊取路邊機車及友人之財物，任意侵害他人財產權，
      以及承租他人房屋未遵守契約約定，反將屋內家具、家電
      變賣換取現金，顯見其法治觀念薄弱，視法律為無物，且
      犯後亦未賠償被害人等之損失，所為均值非難，惟考量其
      犯後坦承犯行，態度良好等一切情狀，分別就上開10罪各
      量處如主文所示之刑，並定其應執行刑，以示懲儆。
（二）從刑（沒收）：附表一各編號所示之履歷表，業經被告持
      以行使，而交付予附表一各編號所示之面試人員，已非被
      告所有，且非屬違禁物，自不得宣告沒收，然附表一各編
      號所示履歷表姓名欄上偽造之「鄭文碩」、「許真豪」、
      「朱厚豪」署名各1 枚，均係偽造之署押，不問屬於犯人
      與否，均應依刑法第219 條之規定，宣告沒收之。
伍、適用法律依據：
一、程序法方面：刑事訴訟法第273 條之1 第1 項、第299 條第
    1 項前段。
二、實體法方面：刑法第216 條、第210 條、第335 條第1 項、
    第336 條第2 項、第320 條第1 項、第47條第1 項、第51條
    第5 款、第219 條，刑法施行法第1 條之1 第1 項、第2 項
    前段，判決如主文。
本案經檢察官陳中順到庭執行職務。
中    華    民    國    99    年    10    月    26    日
                    刑事第九庭  法  官        邱忠義
以上正本證明與原本無異。
如不服本判決，應於判決送達後10日內向本院提出上訴書狀。上
訴書狀應敘述具體理由，未敘述上訴理由者，應於上訴期間屆滿
後20日內補提理由書狀於本院（均須按他造當事人之人數附繕本
）「切勿逕送上級法院」。
中    華    民    國    99    年    10    月    26    日
                                書記官        王思穎
附錄本案論罪科刑實體法條全文：
＊刑法第216 條：
行使第210 條至第215 條之文書者，依偽造、變造文書或登載不
實事項或使登載不實事項之規定處斷。
＊刑法第210 條：
偽造、變造私文書，足以生損害於公眾或他人者，處5 年以下有
期徒刑。
＊刑法第320 條第1 項：
意圖為自己或第三人不法之所有，而竊取他人之動產者，為竊盜
罪，處5 年以下有期徒刑、拘役或500 元以下罰金。（罰金之貨
幣單位改為新臺幣，並提高為30倍）
＊刑法第335 條第1 項：
意圖為自己或第三人不法之所有，而侵占自己持有他人之物者，
處5 年以下有期徒刑、拘役或科或併科1 千元以下罰金。（罰金
之貨幣單位改為新臺幣，並提高為30倍）
＊刑法第336 條第2 項：
對於業務上所持有之物，犯前條第1 項之罪者，處6 月以上5 年
以下有期徒刑，得併科3 千元以下罰金。（罰金之貨幣單位改為
新臺幣，並提高為30倍）
附表一：行使偽造特種文書部分。
 ┌──┬─────────┬──────┬────┬────────┬─────┐
 │編號│主文之罪名、宣告刑│時間、地點  │面試人員│偽造履歷表內容  │損害之對象│
 ├──┼─────────┼──────┼────┼────────┼─────┤
 │ 1  │癸○○犯行使偽造私│97年3 月28日│庚○○  │於履歷表上偽造「│鄭文碩、莊│
 │    │文書罪，累犯，處有│下午1 時許，│        │鄭文碩、23歲、73│秀錦、7-11│
 │99偵│期徒刑月；履歷表│於高雄市前金│        │年12月31日生、學│便利商店  │
 │4882│上偽造之「鄭文碩」│區○○路266 │        │歷：文藻外語學院│          │
 │起訴│署押，沒收之。    │號「7-11 便 │        │國際管理系、通訊│          │
 │    │                  │利商店」。  │        │處：高雄市○○路│          │
 │    │                  │            │        │自立一路312 號6 │          │
 │    │                  │            │        │樓、身份證字號：│          │
 │    │                  │            │        │Ｚ000000000」。  │          │
 ├──┼─────────┼──────┼────┼────────┼─────┤
 │ 2  │癸○○犯行使偽造私│98年8 月23日│辛○○  │於履歷表上偽造「│許真豪、莊│
 │    │文書罪，累犯，處有│某時許，於臺│        │許真豪、24歲、學│碧蓮、全家│
 │99偵│期徒刑月；履歷表│北市○○街33│        │歷：東吳大學經濟│便利商店  │
 │1068│上偽造之「許真豪」│巷1 號「全家│        │系、通訊處：北市│          │
 │起訴│署押，沒收之。    │便利商店」。│        │永吉路443 巷8 弄│          │
 │    │                  │            │        │9 之1 號210 室、│          │
 │    │                  │            │        │身份證字號：    │          │
 │    │                  │            │        │Ｚ000000000」。  │          │
 ├──┼─────────┼──────┼────┼────────┼─────┤
 │ 3  │癸○○犯行使偽造私│98年9 月7 日│子○○  │於履歷表上偽造「│子○○、朱│
 │    │文書罪，累犯，處有│下午4 時許，│        │朱厚豪、24歲、學│厚豪、萊爾│
 │99偵│期徒刑月；履歷表│於臺北市文湖│        │歷：臺北大學公共│富便利商店│
 │1431│上偽造之「朱厚豪」│街21巷16號「│        │行政系、通訊處：│          │
 │起訴│署押，沒收之。    │萊爾富便利商│        │臺北市○○街98號│          │
 │    │                  │店」。      │        │2 樓、身份證字號│          │
 │    │                  │            │        │：Ｚ000000000」。│          │
 └──┴─────────┴──────┴────┴────────┴─────┘
附表二：業務侵占部分。
 ┌──┬─────────┬──────┬─────────────────┐
 │編號│主文之罪名、宣告刑│時間、地點  │侵占之物品（金額單位：新臺幣）    │
 ├──┼─────────┼──────┼─────────────────┤
 │ 1  │癸○○犯業務侵占罪│97年3 月28日│(1)現金16萬407元。                 │
 │    │，累犯，處有期徒刑│晚上10時許，│(2)遠傳電信公司儲值卡7 張、臺灣大哥│
 │99偵│拾月。            │於高雄市前金│  大電信公司儲值卡9 張、遊戲點數卡│
 │4882│                  │區○○路266 │  11張（起訴書誤載為1 張，經蒞庭之│
 │起訴│                  │號「7-11便利│  公訴檢察官更正為11張）、「i-cash│
 │    │                  │商店」。    │  卡」2張。                       │
 ├──┼─────────┼──────┼─────────────────┤
 │ 2  │癸○○犯業務侵占罪│98年8 月25日│現金6萬9,769元。                  │
 │    │，累犯，處有期徒刑│凌晨7 時5 分│                                  │
 │99偵│拾月。            │許至同日晚上│                                  │
 │1068│                  │11時許，於臺│                                  │
 │起訴│                  │北市○○街33│                                  │
 │    │                  │巷1 號「全家│                                  │
 │    │                  │便利商店」。│                                  │
 ├──┼─────────┼──────┼─────────────────┤
 │ 3  │癸○○犯業務侵占罪│98年9 月8 日│(1)現金9萬6,077元。                │
 │    │，累犯，處有期徒刑│晚上7 時至9 │(2)電話卡2 張。                    │
 │99偵│拾月。            │時許，於臺北│                                  │
 │1431│                  │市○○街21巷│                                  │
 │起訴│                  │16 號 「萊爾│                                  │
 │    │                  │富便利商店」│                                  │
 │    │                  │。          │                                  │
 └──┴─────────┴──────┴─────────────────┘
附表三：竊盜部分。
 ┌──┬─────────┬──────┬───┬──────────┬─────┐
 │編號│主文之罪名、宣告刑│時間、地點  │被害人│竊取手法、物品（金額│起獲情形  │
 │    │                  │            │      │單位：新臺幣）      │          │
 ├──┼─────────┼──────┼───┼──────────┼─────┤
 │ 1  │癸○○犯竊盜罪，累│98年6 月23日│丙○○│趁被害人不注意之際徒│機車於臺│
 │    │犯，處有期徒刑捌月│上午8 時，於│      │手竊取：            │中市○○路│
 │    │。                │臺中市○○路│      │(1)行動電話1 支（序號│中市○○路│
 │2997│                  │1 段46巷12之│      │000000000000000 號  │口為警尋獲│
 │起訴│                  │2 號。      │      │）、皮夾1 個（內有身│。        │
 │    │                  │            │      │分證、健保卡、行車執│現金及消│
 │    │                  │            │      │照、現金4,600 元、消│費卷為被告│
 │    │                  │            │      │費卷500 元）及機車鑰│花用完畢。│
 │    │                  │            │      │匙。                │其餘物品│
 │    │                  │            │      │(2)並持該機車鑰匙竊取│丟棄在機車│
 │    │                  │            │      │丙○○所有車號為P2R │置物箱內。│
 │    │                  │            │      │-197號（起訴書誤載為│          │
 │    │                  │            │      │P2Z-197 號，業經蒞庭│          │
 │    │                  │            │      │之公訴檢察官更正如上│          │
 │    │                  │            │      │）重型機車。        │          │
 ├──┼─────────┼──────┼───┼──────────┼─────┤
 │ 2  │癸○○犯竊盜罪，累│98年8 月22日│甲○○│趁甲○○所有車號    │於基隆市愛│
 │    │犯，處有期徒刑捌月│下午2 時許，│      │271-CXS 號重型機車鑰│三路85號前│
 │99偵│。                │在台北市復興│      │匙未拔下之際，以啟動│停車場為警│
 │1066│                  │南路1 段135 │      │機車電門之方式，竊取│尋獲。    │
 │起訴│                  │巷17號前。  │      │該重型機車，以供己代│          │
 │    │                  │            │      │步使用。            │          │
 ├──┼─────────┼──────┼───┼──────────┼─────┤
 │ 3  │癸○○犯竊盜罪，累│98年9 月14日│丁○○│趁被害人不注意之際徒│無，(2)部分│
 │    │犯，處有期徒刑捌月│上午11時許，│      │手竊取：            │物品均為被│
 │99偵│。                │於臺北市文湖│      │(1)現金5,000 元。    │告變賣換取│
 │2462│                  │街21巷98弄6 │      │(2)行動電話1 支（序號│現金花用完│
 │ 、 │                  │號2 樓。    │      │：000000000000000 號│畢。      │
 │3498│                  │            │      │，含SIM 卡）、筆記型│          │
 │起訴│                  │            │      │電腦1 台、3-4 套衣服│          │
 │    │                  │            │      │及皮帶1 條。        │          │
 └──┴─────────┴──────┴───┴──────────┴─────┘
 附表四：普通侵占部分。
 ┌──┬─────────┬──────┬────┬─────────┬─────┐
 │編號│主文之罪名、宣告刑│時間、地點  │被害人  │侵占物品          │起獲情形  │
 ├──┼─────────┼──────┼────┼─────────┼─────┤
 │ 1  │癸○○犯侵占罪，累│98年8 月12日│綠地不動│液晶電視1 台、遙控│均為被告變│
 │    │犯，處有期徒刑捌月│下午4 時許、│產開發有│器1 個、冰箱1 台、│賣換取現金│
 │99偵│。                │98年8 月14日│限公司  │洗衣機1 台、雙人沙│花用完畢。│
 │1067│                  │下午4 時56分│        │發1 組、透明茶几1 │          │
 │起訴│                  │許，於臺南市│        │個及椅子1 張等物。│          │
 │    │                  │萬昌街151 號│        │                  │          │
 │    │                  │4 樓之405 號│        │                  │          │
 │    │                  │租賃套房。  │        │                  │          │
 └──┴─────────┴──────┴────┴─────────┴─────┘

司法院資訊處製作；財團法人民間司法改革基金會備份。
